【裁判字號】    88,上易,163
【裁判日期】    890229
【裁判案由】    給付貨款
【裁判全文】
臺灣高等法院臺中分院民事判決  八十八年度上易字第一六三號
      上  訴  人  乙○○
      被上訴人    黃李梅英(即佳盟企業社)
                              .
      訴訟代理人  林思銘律師
      複代理人    丙○○      .
                  甲○○      .
右當事人間請求給付貨款事件，上訴人對於中華民國八十八年九月二十一日臺灣苗栗
地方法院八十八年度訴字第一八○號第一審判決提起上訴，本院判決如左：
    主    文
上訴駁回。
第二審訴訟費用由上訴人負擔。
    事    實
甲、上訴人方面：
一、聲明：求為判決：（一）原判決廢棄。（二）駁回被上訴人在第一審之訴及假執
    行之聲請。（三）如受不利之判決，願供擔保請准宣告免為假執行。
二、陳述：除與原判決書記載相同者，茲引用之外，補稱：
(一)上訴人係為訴外人江玉清代工施作擋土牆、水泥路面，因此向被上訴人購買混凝
    土，上訴人曾與江玉清口頭約定，貨款應由江玉清支付，江玉清亦曾向被上訴人
    說明原委，但不為被上訴人接受。
(二)訴外人古文城曾投資加（佳）盟混凝土預拌廠，其合夥股份為一百三十萬元，古
    文城於八十七年八月十一日將其股份轉讓訴外人江玉清，江玉清又於八十七年十
    月一日轉讓予上訴人，上訴人自得以該返還合夥出資之權利抵償上訴人對被上訴
    人所負債務。況被上訴人明知應返還股款予江玉清，仍一直讓江玉清載運混凝土
    ，被上訴人應已同意股金抵償貨款。縱系爭混凝土係由上訴人買受，上訴人既已
    行使抵銷權，則被上訴人之貨款請求權亦已消滅。
三、證據：除援用第一審所提證據外，補提出讓渡書一份為證，並聲請訊問證人江玉
    清、古文城、吳明海。
乙、被上訴人方面：
一、聲明：求為判決：駁回上訴。
二、陳述：除與原判決記載相同者，茲引用之外，補稱：
（一）本件買賣關係係存在於兩造之間，與江玉清無關，上訴人除本件買賣之外，先
      前亦曾向被上訴人購買混凝土，均由上訴人交付貨款。上訴人主張其與江玉清
      約定由江玉清給付系爭貨款，未經被上訴人明示同意，上訴人不得執之對抗被
      上訴人。
（二）佳盟企業社係被上訴人獨資經營，非合夥組織，縱為合夥，被上訴人既未同意
      訴外人古文城將其合夥股份讓與江玉清，其轉讓行為亦屬無效，上訴人及江玉
      清亦無取代古文城合夥人之地位，而得聲明退夥，並取得對被上訴人出資返還
      請求權可言。
三、證據：援用第一審所提證據。
    理    由
一、本件被上訴人起訴主張：上訴人於八十七年間向被上訴人購買價金合計為八十九
    萬五千八百元之預拌混凝土，迄未給付價金，為此依買賣之法律關係，請求上訴
    人給付上開貨款及法定遲延利息。上訴人則以：其與訴外人江玉清約明，系爭貨
    款應由江玉清支付，江玉清亦以其已取得對被上訴人之返還合夥出資之權利，讓
    與上訴人，上訴人得以返還出資之權利抵償本件債務等語，資為抗辯。
二、被上訴人主張上訴人自八十七年七月一日起陸續向被上訴人購買預拌混凝土，合
    計貨款共八十九萬五千八百元，上訴人迄未給付等事實，業據被上訴人提出估價
    單三紙與出貨單六十五紙在卷可稽（原審卷第十八頁至第八十五頁），並為上訴
    人所不爭執，復與上訴人聲請訊問之證人吳明海於本院證述：「本件買賣是乙○
    ○向我們叫貨，錢只付一、二次，都是他開票付錢，後來就沒付錢，他來叫貨時
    ，並無表示是江玉清叫他叫貨。」等情節相符，應堪信實。
三、上訴人雖辯稱其與訴外人江玉清約定應由江玉清給付此筆款項，被上訴人應向江
    玉清求償等語，惟上訴人與訴外人江玉清之此項約定，除非經被上訴人同意，否
    則不能據以對抗被上訴人，而據上訴人所舉證人江玉清於原審法院證稱：「我委
    託被告（即上訴人）代工時，是由被告出面向原告（即被上訴人）購料，起先並
    沒有向原告稱是我自己訂的料，但原告應該知道被告為我代工，．．．．因為（
    古文城投資之）股金要不回來，所以才用向原告訂貨的方式來解決返還股金款項
    的問題，原告既一直讓我載運混凝土，應有同意以其應返還之股金抵償貨款」等
    語，足證被上訴人並未明示同意受上訴人與訴外人江玉清前開約定拘束之意思表
    示，且被上訴人單純同意上訴人買受預拌混凝土之行為，亦不能解釋為有默示同
    意受上訴人與訴外人江玉清前開約定拘束之意思表示，上訴人此項抗辯，並非可
    採。
四、上訴人又辯稱訴外人古文城曾投資加盟混凝土廠，其合夥股份為一百三十萬元，
    業經古文城於八十七年八月十一日，將股份轉讓訴外人江玉清，江玉清又於八十
    七年十月一日轉讓予上訴人，上訴人得以該返還合夥出資之權利抵償上訴人對被
    上訴人所負債務。縱系爭混凝土係由上訴人買受，上訴人既已行使抵銷權，則被
    上訴人之貨款請求權亦已消滅等語，固據提出讓渡書二紙為證（原審卷第九十七
    頁、本院卷第三十八頁），惟訴外人古文城及江玉清出具之讓渡書所讓渡者均為
    「加盟混泥土預拌廠」，與本件上訴人為「佳盟企業社」名稱不相符，且佳盟企
    業社係被上訴人獨資經營，非合夥組織，有被上訴人提出之苗栗縣政府營利事業
    登記證在卷可按憑（原審卷第一一六頁），縱為合夥，依民法第六百八十三條規
    定「合夥人非經他合夥人全體同意，不得將自己之股份讓於第三人」，依該法條
    規定，除有同條但書之情形外，其轉讓行為無效（參最高法院二十九年上字第巫
    七一六號判例），又同法第六百九十一條亦規定「合夥成立後，非經合夥人全體
    同意，不得允許他人加入為合夥人」，證人江玉清於原審法院及本院雖到庭證稱
    其取得訴外人古文城對被上訴人之出資返還請求權，並將之讓與上訴人，惟上訴
    人既未舉證證明已經被上訴人同意，尚難認上訴人及訴外人汪玉清已自古文城取
    得合夥人之地位而得聲明退夥並取得出資返還請求權，故上訴人抗辯以合夥之出
    資返還請求權抵償被上訴人之系爭貨款返還請求債權，亦屬無據。
五、綜上所述，上訴人之抗辯為不可採。從而，被上訴人本於買賣之法律關係，請求
    上訴人給付貨款八十九萬五千八百元，及自支付命令聲請狀繕本送達上訴人之翌
    日即民國八十八年三月二十七日起，至清償日止，按年息百分之五計算之遲延利
    息，洵屬正當，應予准許。原審判命上訴人如數給付，於法並無違誤。上訴意旨
    指摘原判決不當，求予廢棄改判，為無理由，應予駁回其上訴。
六、據上論結，本件上訴為無理由，依民事訴訟法第四百四十九條第一項、第七十八
    條，判決如主文。
中      華      民      國    八十九    年      二      月    二十九    日
~B1民事第三庭審判長法  官  陳照德
~B2                法  官  宋富美
~B3                法  官  黃淑玲
右為正本係照原本作成。
不得上訴。
~B                書記官  陳如慧
中      華      民      國    八十九     年      三       月     二     日
                                                                        Ｆ


司法院資訊處製作；財團法人民間司法改革基金會備份。
